臺灣高雄地方法院民事裁定　　　　　　　96年度監字第344號
聲　請　人　甲○○
禁 治 產人　乙○○
聲請人聲請改定被禁治產人之監護人事件，本院裁定如下：
  主  文
改定甲○○（男，民國○○年○ 月○ 日生，身分證統一編號：Ｚ000
000000號）為禁治產人乙○○（男，民國○○年○ 月○○日生，身分
證統一編號：Ｚ000000000號）之監護人。
程序費用新台幣壹仟元由禁治產人負擔。
  理  由
一、聲請意旨略以：聲請人之父乙○○（男，民國31年3 月10日
    生，身分證統一編號：Ｚ000000000號）因自民國88年11月間
    起罹患老人癡呆症而心神喪常，致不能處理自己事務，前經
    聲請本院於92年7 月7 日以92年度禁字第111 號宣告其為禁
    治產人，並依法由聲請人之母謝宋秀榮擔任監護人。茲因聲
    請人之母謝宋秀榮亦於93年間因腦內出血，雖延醫診治仍不
    見起色，而亦經本院於96年9 月11日以96年度禁字第158 號
    宣告為禁治產人，而無法續行監護人之職務，禁治產人亦無
    其他法定順位監護人，為禁治產人之利益，實有重新選任監
    護人之必要，爰經全體兄弟姊妹之同意，聲請選任聲請人擔
    任禁治產人之監護人等語。
二、按，禁治產人應置監護人，民法第1110條定有明文；又禁治
    產人之監護人，應依民法第1111條規定設立之。惟禁治產人
    之監護人設立後，監護關係於何種情形終了，法無明文規定
    ，學說上認為應依性質區分，將監護關係終了原因區分為絕
    對終了原因及相對終了原因，前者之法律效果為監護關係本
    身當然消滅；後者之法律效果則監護關係並未消滅，僅需終
    止原監護人的監護職務，並更換監護人。而於監護人不適任
    或因身體或健康等原因致不能行使職務時，即屬後者之情形
    ，此時，自應依上揭民法第1110條、第1111條規定重新選任
    禁治產人之監護人，合先敘明。
三、經查，聲請人上開主張，業據其戶籍謄本2 份、家族會議紀
    錄1 份等為證，並經本院調取92年度禁字第111 號及96年度
    禁字第158 號宣告禁治產事件卷宗查明無誤，並有上開裁定
    各1 份在卷可稽，堪認聲請人主張禁治產人乙○○之監護人
    謝宋秀榮亦經本院宣告為禁治產人，致無法續行監護人職務
    一情屬實。故依上開法條之規定及說明，本件確有另為禁治
    產人乙○○之利益選任新任監護人，以繼續執行監護職務，
    護養治療禁治產人身體之必要。
四、再按，「禁治產人之監護人，依下列順序定之：1 、配偶。
    2 、父母。3 、與禁治產人同居之祖父母。4 、家長。5 、
    後死之父或母以遺囑指定之人。不能依上列順序定其監護人
    時，由法院徵求親屬會議之意見選定之。」，民法第1111條
    定有明文。查，本件禁治產人乙○○之妻謝宋秀榮亦宣告為
    禁治產人，且禁治產人亦無上開民法第1111條第1 項其他各
    款所列之法定監護人，而聲請人則與其兄弟姊妹等5 人於96
    年9 月8 日召開親屬會議，並經開會討論，決定由聲請人擔
    任禁治產人之監護人等情，有聲請人所提出之家族會議紀錄
    1 份在卷可參。本院審酌上情，認由聲請人擔任禁治產人之
    監護人，應為適當，爰選任甲○○為禁治產人乙○○之監護
    人，由其負起養護及治療乙○○之責任。
五、依民事訴訟法第608條第1項，裁定如主文。
中　　華　　民　　國　　96　　年　　10　　月　　24　　日
                  家事法庭法　官　郭文通
上為正本係照原本作成
如對本裁定抗告須於裁定送達後10日內向本院提出抗告狀
中　　華　　民　　國　　96　　年　　10　　月　　24　　日
                          書記官　張琇晴
